【裁判字號】    99,上訴,101
【裁判日期】    990225
【裁判案由】    妨害風化
【裁判全文】
臺灣高等法院刑事判決                 99年度上訴字第101號
上  訴  人  臺灣桃園地方法院檢察署檢察官
被      告  乙○○
被      告  甲○○
上列上訴人因被告妨害風化案件，不服臺灣桃園地方法院98年度
訴字第954號，中華民國98年11月30日第一審判決（ 起訴案號：
臺灣桃園地方法院檢察署98年度偵字第12539號）， 提起上訴，
本院判決如下：
    主  文
上訴駁回。
    理  由 
一、公訴意旨略以：乙○○係桃園縣龜山鄉○○路○段337號足
    一生養生館（下稱「系爭養生館」）之登記及實際負責人，
    並自民國98年5月間，雇用甲○○為現場負責人，且自98 年
    4月及5月間某日起，分別雇用斐氏清、范雅婷（另為不起訴
    處分）擔任服務小姐。乙○○、甲○○竟基於意圖使成年女
    子與不特定男客為猥褻行為而媒介以營利之犯意聯絡，在系
    爭養生館媒介斐氏清、范雅婷與前往該店消費之不特定男客
    ，從事俗稱「半套」之性服務（以手套弄男客生殖器直至射
    精）之猥褻行為，每次按摩2小時，向男客收取新臺幣（下
    同）1200元，半套性服務部分另由小姐收取300元，而店家
    從1200元中抽取4成之所得以牟利，餘款則歸斐氏清、范雅
    婷所有，以此方式媒介色情以營利。嗣於98年6月1日晚間8
    時許，范雅婷與男客呂介東在上址2樓從事半套性交易後，
    旋於當日晚間9時許，為警臨檢而查獲，並扣得顧客服務單1
    張。又於98年6月21日晚間9時許，斐氏清與男客蔡文明在上
    址2樓從事半套性交易後，旋於當日晚間10時10分許，為警
    臨檢而查獲，並扣得毛巾1條、服務時間表1張。因認被告乙
    ○○、甲○○涉犯刑法第231條第1項圖利使人為猥褻罪嫌云
    云。
二、按被告未經審判證明有罪確定前，推定其為無罪；犯罪事實
    應依證據認定之，無證據不得認定犯罪事實；又不能證明被
    告犯罪者，應諭知被告無罪之判決，刑事訴訟法第154 條及
    第301 條第1 項分別定有明文。又刑事訴訟法上所謂認定事
    實之證據，係指足以認定被告確有犯罪行為之積極證據而言
    ，該項證據自須適合於被告犯罪事實之認定，始得採為斷罪
    資料；事實之認定，應憑證據，如未能發現相當證據，或證
    據不足以證明，自不能以推測或擬制之方法，為裁判基礎，
    且縱使被告否認犯罪事實所持之辯解不能成立，仍非有積極
    證據足以證明其犯罪行為，不能遽為有罪之認定，最高法院
    29年上字第3105號、30年上字第1831號分別著有判例可資參
    照。
三、公訴人據以認定被告乙○○、甲○○涉犯上開妨害風化罪嫌
    ，無非係證人呂介東、蔡文明之證述為唯一論據。惟訊據被
    告乙○○、甲○○堅詞否認有何妨害風化犯行，乙○○於原
    審辯稱：伊經營系爭養生館，營業項目是純按摩，並未從事
    性交易，且店內亦有規定不得從事性交易，伊也會每半小時
    到1小時上樓巡房1次等語；在本院審理時更以：警方與客人
    是以釣魚方式來做此工作，本件也沒有任何證據，也沒有查
    到任何事情，僱用小姐做純按摩工作，沒有作色情。范雅婷
    、斐氏清確實我僱用的，沒有底薪，做抽成，腳底按摩四百
    元，作全身按摩八百元，六四拆帳，我四，小姐六等語置辯
    。甲○○亦辯稱：伊只是受僱於乙○○，只是負責櫃台工作
    ，月薪三萬元，店內確有規定不得從事性交易，伊也會每半
    小時到1小時上樓巡房1次等語。經查：
  (一)證人呂介東、蔡文明固分別於審判中結證稱伊等分別前往系
    爭養生館3 次，每次均以300 元至500 元不等之代價，由范
    雅婷、斐氏清為伊等提供「半套服務」等語，足徵范雅婷、
    斐氏清確實有從事性交易之行為；然呂介東表示：「（問：
    除了小姐外，服務人員有無表示他們的小姐是沒有做性交易
    的？）老闆或男經理不會主動告知這些，只會問有無熟識的
    小姐，如果小姐跟客人熟識，那是小姐跟客人之間」、「（
    問：縱使本件有性服務的狀況，也是你跟范雅婷自己去溝通
    及確認的？）乙○○、甲○○並無直接或間接的媒介」等語
    （見原審卷第25至30頁）；蔡文明表示：「（問：你說的小
    姐服務不錯，是指半套服務嗎？）是的，帶我的先生是沒有
    講，是我在按摩時，我私底下問小姐的」、「（問：櫃台的
    男生有無跟你表示說我們店裡是不能做有關性服務的？）沒
    有特別強調可以做，也沒有說不能做」等語（見原審卷第53
    至58頁），顯然范雅婷、斐氏清確實對呂介東、蔡文明提供
    「半套服務」之性交易，固非無據，然依其二人之證詞並未
    顯示乙○○、甲○○有何直接或間接媒介性交易之行為，執
    此，尚難逕自作為對被告2人不利認定之依據。
  (二)證人即系爭養生館員工范雅婷、斐氏清雖矢口否認有為證人
    呂介東、蔡文明提供「半套服務」，范雅婷甚至指稱呂介東
    係自己「打手槍」云云，固不足採信，然證人范雅婷、斐氏
    清亦結證稱：伊等一進系爭養生館工作時，即已簽署不能從
    事性交易之切結書等語，並有辯護狀所附之切結書影本在卷
    可稽，公訴人雖質疑被告2人於偵查中未曾提出切結書，亦
    未表示員工從事性交易會遭受開除之懲處，甚至證人斐氏清
    簽署切結書之日期與其自述開始上班之日期不符，因認切結
    書為事後卸責而製作的文書；惟縱認切結書確不排除事後製
    作之可能，亦仍非足以推認被告因此即有容認、乃至於媒介
    男客與證人范雅婷、斐氏清在系爭養生館發生性交易之積極
    事證，斷難藉此得作為論罪科刑之基礎。是證人范雅婷、斐
    氏清雖有上開對男客提供「半套服務」之情，於欠缺被告2
    人就意圖營利而媒介性交易與證人范雅婷、斐氏清有犯意聯
    絡與行為分擔之積極證明方法之前，僅能認為「半套服務」
    屬證人個人之行為，並不能證明「半套服務」係出於被告授
    意，提供系爭養生館2樓隔間供證人范雅婷、斐氏清與他人
    從事性交易而有營利意圖自明。
  (三)被告乙○○、甲○○關於店內有無懲處員工從事性交易之規定
    、每隔多久上樓巡房1次，以及巡房是否須拉開布簾等節，前
    後辯解確有不一，然揆諸前揭說明，縱被告否認犯罪事實所持
    之辯解不能成立，仍非有積極證據足以證明其犯罪行為，且被
    告有不自證己罪之權利，殊難單憑被告矛盾之說詞逕為不利
    之認定。
四、綜上所述，被告乙○○雖開設系爭養生館，被告甲○○雖受
    僱為系爭養生館之現場負責人，並於起訴書所載之時間招呼
    進入店內之客人呂介東、蔡文明，並分別由范雅婷、斐氏清
    為呂介東、蔡文明提供「半套服務」，然實無證據證明被告
    2 人有何直接或間接之行為媒介范雅婷、斐氏清與男客從事
    性交易，亦未有何證據足資證明被告2 人與范雅婷、斐氏清
    就意圖營利而媒介性交易有犯意聯絡與行為分擔。且認定犯
    罪事實所憑之證據，雖不以直接證據為限，間接證據亦包括
    在內；然而無論直接或間接證據，其為訴訟上之證明，須於
    通常一般人均不致有所懷疑，而得確信為真實之程度者，使
    得據為以罪之認定，倘其證明尚未達到此一程度，而有合理
    之懷疑存在時，尚不得逕為有罪之判決（最高法院76年臺上
    字第4986號判例參照）。是本案關於被告不利之證據，僅有
    證人呂介東、蔡文明之證述，且該等證述僅能證明證人范雅
    婷、斐氏清與男客有主動或被動從事性交易之合意，惟僅依
    該等證據實尚未達於通常一般人均不致有所懷疑，而得確信
    之程度，亦無其他證據證明被告意圖營利而授意從事妨害風
    化之犯行，既不能證明被告犯罪，原審基此依審理結果所得
    而為被告二人無罪之喻知，經核於法並無違誤，應予維持。
五、公訴人上訴意旨雖分別執「養生館若非『容留』小姐從事半
    套服務之營業，何須設置樓下可控制樓上電燈之開關可隨時
    通報樓上以避免查緝」、「被告甲○○於該養生館任櫃檯之
    工作，其應知養生館之服務性質，否則焉能面對不特定男客
    之詢問及有效避免警方查緝？」、「被告等不重視范雅婷、
    斐氏清之按摩專業能力當天即錄用，可知被告是有意『容留
    」越南籍女子為性服務，並與服務小姐拆帳抽成方式牟利」
    、「被告應徵按摩員工時輕率之態度，依一般經驗法則即可
    推知被告自有『容任』服務小姐從事性服務之主觀意識而有
    『容留」以營利之故意」、「斐氏清、范雅婷乃越南籍人士
    ，並不懂中文字義，被告應徵廣告尚知以越南文張貼，何以
    對員工權義之重要告示竟是中文，可見張貼僅有形式意義毫
    無實質效果；有斐氏清簽名切結書所標示日期為4月1日，經
    檢察官詰問斐氏清表示上班第一天簽立切結書，上班期日為
    4月云云，惟4月1日此簡單易記之日期，斐氏清何以無法確
    認，故被告提出張貼告示及切結書是否係案發當時即存在之
    物，值得商榷。」及指摘原判決逕認「無積極證據可證被告
    有使他人從事性交易而營業之意圖，顯與經驗法則有違」，
    而難認原判決允當等語。惟查原判決就公訴人上訴所執理由
    取捨已多所論述及說明其憑以認定之依據，有如上述，經核
    與吾人基於日常生活經驗所得之定則亦無違背。公訴人上訴
    就原判決證據取捨自由判斷之審判職權之合法行使，仍執以
    主張被告有「容任」或「容留」服務小姐從事性服務，惟既
    未就起訴被告等人有何「媒介」猥褻行為之積極證據部分負
    盡舉證責任，且亦未有何補強證據或說明，均仍難認定已有
    積極證據足證明被告二人有意圖營利而「媒介」性交易與范
    雅婷、斐氏清等人有犯意聯絡與行為分擔，顯見其上訴非有
    理由，應予駁回。
據上論斷，應依刑事訴訟法第368條，判決如主文。
本案經檢察官黃柏齡到庭執行職務。
中    華    民    國    99    年    2     月    25    日
                  刑事第十五庭  審判長法  官  吳昭瑩
                                      法  官  賴邦元
                                      法  官  吳炳桂
以上正本證明與原本無異。
如不服本判決，應於收受送達後10日內向本院提出上訴書狀，其
未敘述上訴之理由者並得於提起上訴後10日內向本院補提理由書
（均須按他造當事人之人數附繕本）「切勿逕送上級法院」。
                                      書記官  魏淑娟
中    華    民    國    99    年    2     月    25    日

司法院資訊處製作；財團法人民間司法改革基金會備份。
